---
title: "Poročilo pri predmetu Analiza podatkov s programom R"
author: "Barbara Pal"
output:
  html_document: default
  pdf_document:
    includes:
      in_header: lib/styles.sty
    latex_engine: xelatex
runtime: shiny
---

```{r setup, echo=FALSE, results='hide', message=FALSE, warning=FALSE}
knitr::opts_chunk$set(echo=FALSE, message=FALSE, warning=FALSE)

# Uvoz vseh potrebnih knjižnic
source("lib/libraries.r", encoding="UTF-8")
```

```{r rstudio, results='asis'}
# Izris povezave do RStudia na Binderju
source("lib/rstudio.r", encoding="UTF-8")
```

# Izbira teme

Analizirala bom delo in brezposelnost žensk v državah EU od leta 2011 do 2019. Natančneje bom primerjala položaj žensk glede na moške pri delu za nedoločen in polovični delovni čas. Prav tako me bo zanimala zaposlitev glede na doseženo izobrazbo pri obeh spolih. Nazadnje bom analizirala še brezposelnost in trajno brezposelnost.
***

# Obdelava, uvoz in čiščenje podatkov

```{r uvoz}
source("uvoz/uvoz.r", encoding="UTF-8")
```

Uvozila sem podatke iz Eurostata v obliki CSV in HTML. Podatke imam v več razpredelnicah v obliki *tidy data*.

1. `DELO` - podatki o deležu zaposlenih
  - `LETO` - spremenljivka: od 2011 do 2019
  - `DRŽAVA` - spremenljivka: ime države,
  - `SPOL` - spremenljivka: moški/ženski,
  - `STAROST` - spremenljivka: 3 starostne skupine (15-24 let, 25-54 let, 55-64 let)
  - `INDIKATOR` - spremenljivla: delež vsega prebivalstva/delež aktivnega prebivalstva
  - `VREDNOST`- meritev: delež zaposlenih
  
2. `IZOBRAZBA` - podatki o deležu zaposlenih
  - `LETO` - spremenljivka: od 2011 do 2019
  - `DRŽAVA` - spremenljivka: ime države
  - `SPOL` - spremenljivka: moški/ženski
  - `STAROST` - spremenljivka: 3 starostne skupine (15-24 let, 25-54 let, 55-64 let)
  - `INDIKATOR` - spremenljivka: raven izobrazbe (Primarna(0-2), Sekundarna(3-4), Terciarna(5-8), brez odgovora)
  - `VREDNOST`- meritev: delež zaposlenih
  
3. `POLOVIČNI DELOVNI ČAS` - podatki o deležu zaposlenih za polovični delovni čas
  - `LETO` - spremenljivka: od 2011 do 2019
  - `DRŽAVA` - spremenljivka: ime države
  - `SPOL` - spremenljivka: moški/ženski
  - `VREDNOST` - meritev: delež zaposlenih za polovični delovni čas
  
4. `NEDOLOČENI DELOVNI ČAS` - podatki o deležu zaposlenih za polovični delovni čas
  - `LETO` - spremenljivka: od 2011 do 2019
  - `DRŽAVA` - spremenljivka: ime države
  - `SPOL` - spremenljivka: moški/ženski
  - `RAZLOG` - spremenljivka: Ni mogel najti službe za nedoločen čas, Ni hotel službe za nedoločen čas, Izobraževanje ali usposabljanje, Poskusna doba, Ni odgovora)
  - `INDIKATOR` - spremenljivka: delež vseh zaposlenih/delež zaposlenih za nedoločen čas
  - `VREDNOST` - meritev: delež zaposlenih za nedoločen čas
  
5. `BREZPOSELNOST` - podatki o deležu brezposelnih med celotno populacijo staro od 15 do 64 let
  - `LETO` - spremenljivka: od 2011 do 2019
  - `DRŽAVA` - spremenljivka: ime države
  - `SPOL` - spremenljivka: moški/ženski
  - `VREDNOST` - meritev: delež brezposelnih
  
6. `BREZPOSELNOST AKTIVNEGA PREBIVALSTVA` - podatki o deležu brezposelnih (15-64let)
  - `LETO` - spremenljivka: od 2011 do 2019
  - `DRŽAVA` - spremenljivka: ime države
  - `SPOL` - spremenljivka: moški/ženski
  - `VREDNOST` - meritev: delež brezposelnih glede na aktivno populacijo  

7. `DOLGOTRAJNA BREZPOSELNOST` - podatki o deležu brezposelnih (15-64let)
  - `LETO` - spremenljivka: od 2011 do 2019
  - `DRŽAVA` - spremenljivka: ime države
  - `SPOL` - spremenljivka: moški/ženski
  - `VREDNOST` - meritev: delež dolgotrajno brezposelnih (brezposelni 6-12 mesecev)

8. `ZELO DOLGOTRAJNA BREZPOSELNOST` - podatki o deležu brezposelnih (15-64let)
  - `LETO` - spremenljivka: od 2011 do 2019
  - `DRŽAVA` - spremenljivka: ime države
  - `SPOL` - spremenljivka: moški/ženski
  - `VREDNOST` - meritev: delež zelo dolgotrajno brezposelnih (brezposelni več kot 1 leto)
  
```{r vizualizacija, echo=FALSE, message=FALSE, warning=FALSE, results='hide'}
source("vizualizacija/vizualizacija.r", encoding="UTF-8")
```
Spodnji graf prikazuje delež zaposlenega aktivnega prebivalstva v Sloveniji (med 25 in 54 let).

```{r graf, echo=FALSE, message=FALSE, fig.align='center'}
graf_slovenija
``` 

***

# Analiza in vizualizacija podatkov

Spodnji grafi prikazujejo zaposlenost moških in žensk po starostnih skupinah v državah EU.
```{r graf, echo=FALSE, message=FALSE, fig.align='center'}
sosednje.drzave.graf
``` 

```{r graf, echo=FALSE, message=FALSE, fig.align='center'}
prva.skupina.graf
``` 
```{r graf, echo=FALSE, message=FALSE, fig.align='center'}
druga.skupina.graf
``` 
```{r graf, echo=FALSE, message=FALSE, fig.align='center'}
tretja.skupina.graf
``` 
```{r graf, echo=FALSE, message=FALSE, fig.align='center'}
cetrta.skupina.graf
``` 
```{r graf, echo=FALSE, message=FALSE, fig.align='center'}
peta.skupina.graf
``` 
Graf brezposelnosti celotnega prebivalstva Slovenije kaže, da se je delež brezposelnosti od 2013 pa do 2019 manjšal. Če ne bi vedeli, da je sledila kriza, bi iz tega lahko sklepali na še nižjo brezposelnost v prihonosti.
```{r graf, echo=FALSE, message=FALSE, fig.align='center'}
graf.brezposelnost.vseh.slo
``` 



# Napredna analiza podatkov

